【裁判字號】    92,簡,244
【裁判日期】    921022
【裁判案由】    商品檢驗法
【裁判全文】
臺北高等行政法院判決                              九十二年度簡字第二四四號
    原      告  甲○○○○○.
    訴訟代理人  乙○○
    被      告  經濟部標準檢驗局
    代  表  人  林能中（局長）
    訴訟代理人  戊○○
                丁○○
                丙○○
右當事人間因違反商品檢驗法事件，原告不服經濟部中華民國九十一年二月六日經訴
字第○九一○六一○三○六○號訴願決定，提起行政訴訟，本院判決如左：
    主  文
原告之訴駁回。
訴訟費用由原告負擔。
    事  實
一、事實概要：被告所屬台中、台南及花蓮分局前執行市場清查時，分別於民國九十
    年一月九日在萬商集股份有限公司（彰化縣員林鎮○○路三十二號）、九十年四
    月十日在興漢百貨有限公司（台南市○○路○段一號一樓）及九十年四月十三日
    在正二百貨五金行（台東市○○路二八五號），查獲未貼附檢驗合格及內銷檢驗
    標識之兒童玩具探險家裝備組、海上釣魚組、霹靂神弓、保齡球瓶及金喇叭等多
    件商品陳列銷售，經被告調查，得知前開未經報請檢驗領有合格證書，即逕行運
    出場廠之系爭商品為原告所產製銷售，被告遂於九十年八月九日以標檢 (九十)
    五字第五○○一四三五號處分書，處原告銀圓壹萬元（折合新台幣參萬元）之罰
    鍰。原告不服，提起訴願，遭訴願決定駁回，遂提起行政訴訟。
二、兩造聲明：
  (一)原告聲明：原處分及訴願決定均撤銷。
  (二)被告聲明：駁回原告之訴。
三、兩造之陳述：
  (一)原告主張之理由：
    1.被告查獲系爭JL-368霹靂神弓之製造工廠為金量玩具實業社，原告僅係代銷，
      此由抽樣成品之印紙卡上註明其為金量廠製造及工廠之地址、電話可知。原告
      出產之之ST-5010雖亦為霹靂神弓，但與所舉發之JL-368不同。
    2.系爭海上釣魚組亦為金量玩具實業社製造，此由抽樣品之紙卡上註明JL918 、
      JL968可證，蓋JL乃金量廠之英文代號。
    3.系爭保齡球為進口商品，原告已呈報字號，由被告所屬台南分局技士陳研淑作
      成記錄。而該商品之相關記錄在由大陸運至台灣途中遺漏或漏黏，並無任何紀
      錄之副本或影本。
    4.系爭金喇叭及探險家裝備組為八十二年以前之製品，原告於八十二年間即資遣
      員工停止製造，此有資遣員工之付款證明為證。
  (二)被告主張之理由：
    1.系爭違規商品兒童玩具探險家裝備組、海上釣魚組、霹靂神弓、金喇叭、保齡
      球瓶等商品分類號列分別為：9503.90.10.90.4，品名：其他玩具、9503.70.
      10.90.8，品名：其他玩具，成組或成套者、9503.50.10.00.1，品名：玩具樂
      器及器具，均係經濟部於八十四年以經 (八四)商檢00000000號公告
      列為應施檢驗國內市場商品品目，須以出廠檢驗方式執行，復經被告於八十四
      年以檢台 (八四)三字第二七八三一號公告自八十五年四月一日起實施國內市
      場出廠檢驗在案。
    2.原告訴稱霹靂神弓、海上釣魚組等均為金量玩具實業社製造，有紙卡為證，惟
      經被告追蹤調查違規商品進貨證明來源顯示，均為原告所運出廠場銷售，且被
      告台南分局向原告作違規調查時，原告藉故推諉並拒絕接受訪問，亦未提出向
      金量玩具實業社進貨之積極明確證據（如進貨證明或付款證明等）；另被告台
      南分局於九十年三月一日訪問金量玩具實業社結果，依訪問紀錄記載，該社已
      有二年未產製玩具，又於九十年三月十五日訪問明億塑膠股份有限公司，依訪
      問紀錄所載，金量玩具實業社已於八十八年五月間將塑膠玩具產品 (霹靂神弓
      )零件模具賣給明億塑膠公司，故據被告台南分局向明億塑膠公司查證結果，
      證明金量玩具實業社所稱屬實，且明億塑膠公司稱曾分別於八十九年一月三十
      一日及五月二日將二批霹靂神弓塑膠零組件銷售予原告組裝銷售。故原告所稱
      海上釣魚組及霹靂神弓製造廠是金量玩具實業社應不足採。
    3.原告主張保齡球係進口者，惟依被告台南分局調查及原告所述資料顯示，原告
      並未提出任何進口證明文件，縱其為進口商品，仍應依規定報經檢驗合格，海
      關始得予以驗放輸入國內市場銷售，故原告所稱係屬進口者，片面之詞實不足
      採。另原告稱金喇叭及探險組裝備是八十二年前之製品，原告於八十二年間即
      資遣員工停製，然系爭商品縱如原告所言係於八十二年之前所產製，若其運出
      廠場時間係在公告實施檢驗日期以後運出廠場者，仍需依規定報經檢驗合格加
      附檢驗合格標識，始得運出廠場銷售，原告行為違反行為時商品檢驗法之事實
      甚為明確，所辯均為卸責之詞。
    理  由
一、按「在國內生產、製造或加工之農工礦商品，經主管機關指定並公告品名或輸往
    地區者，應依本法執行檢驗」「應施檢驗之國內市場商品，經主管機關特別規定
    者，應於運出廠場前報請檢驗」「違反本法第十條第二項關於報驗之規定．．，
    得處以五千元以下罰鍰」為行為時商品檢驗法第二條第一項、第十條第二項及第
    三十二條第二項所明定。又行政院於七十四年七月十九日以台七十四經字第一三
    四二六號令「依罰金罰鍰提高標準條例第一條前段及第三條規定將商品檢驗法第
    三十二條第一項、第二項及第三項罰鍰數額提高為五倍。」
二、被告所屬台中、台南及花蓮分局前執行市場清查時，於九十年一月九日在萬商集
    股份有限公司（彰化縣員林鎮○○路三十二號）、九十年四月十日在興漢百貨有
    限公司（台南市○○路○段一號一樓）及九十年四月十三日在正二百貨五金行（
    台東市○○路二八五號），查獲原告未經報請檢驗領有合格證書，即逕行運出場
    廠銷售之兒童玩具探險家裝備組、海上釣魚組、霹靂神弓、保齡球瓶及金喇叭等
    多件商品陳列銷售之事實，有原告廠長乙○○九十年四月三十日訪問記錄、唐宏
    百貨五金批發、興漢百貨有限公司、正二百貨五金行、鼎好商行及鼎好五金行之
    進貨證明在原處分卷可稽，應堪認為真實。查被告查獲之系爭商品兒童玩具探險
    家裝備組、海上釣魚組、霹靂神弓、保齡球瓶及金喇叭等，商品分類號列分別為
    9503.90.10.90.4，品名：其他玩具、9503.70. 10.90.8，品名：其他玩具，成
    組或成套者、9503.50.10.00.1，品名：玩具樂器及器具，均為經濟部於八十四
    年十二月二十七日以經（八四）商檢字第00000000號公告列為應施檢驗
    國內市場商品品目，並規定以出廠檢驗方式執行，復經被告於八十四年十二月二
    十九日以檢台（八四）三字第二七八三一號公告自八十五年四月一日起實施國內
    市場出廠檢驗在案，屬國內市場檢驗商品品目，不論其出廠後用途為何，均應以
    出廠檢驗方式經報請檢驗合格後，始得運出廠場銷售。原告未經報請檢驗即將系
    爭商品逕行運出廠場銷售，是被告科處原告銀圓壹萬元（折合新台幣參萬元）之
    罰鍰，訴願決定予以維持，揆諸首開規定，並無不合。
三、原告雖主張系爭霹靂神弓、海上釣魚組均為金量玩具實業社製造，其僅代銷，系
    爭保齡球係進口，金喇叭及探險組裝備均係八十二年以前之製品，原告於八十二
    年間即資遣員工停製云云。惟查依前述被告調查進貨證明等資料顯示，系爭商品
    均係原告運出廠場銷售，為原告所不爭執，原告未能提出向金量玩具實業社進貨
    之進貨或付款憑證等舉證以實其說，已難憑信。而被告所屬台南分局於九十年三
    月一日訪問金量玩具實業社負責人王泰寶，據稱該社已有二年未產製玩具，被告
    依其提供該社前交付印刷及射出成型廠榮府印刷、明億塑膠資料查證，於九十年
    三月十五日訪問明億塑膠股份有限公司負責人廖順龍陳稱，金量玩具實業社已於
    八十八年五月間將塑膠玩具產品（霹靂神弓）零件模具賣予明億塑膠股份有限公
    司，該公司曾於八十九年一月三十一日及五月二日將二批霹靂神弓塑膠零組件銷
    售予原告組裝銷售等語，足見金量玩具實業社負責人王泰寶所言非虛，原告所稱
    海上釣魚組及霹靂神弓為金量玩具實業社製造，應不足採。又原告並未提出系爭
    保齡球為進口之證明文件，且縱為進口商品，仍應依規定報經檢驗合格，始得在
    國內市場銷售。另依鼎好五金行九十年五月八日之進貨證明顯示，系爭保齡球瓶
    及金喇叭係該行於九十年一、二月向原告購買，而系爭探險家裝備組為原告工廠
    八十二年間產製之違規商品，業據原告工廠之廠長乙○○於九十年四月三十日坦
    承在卷，縱如原告所言係於八十二年以前產製，其在公告實施檢驗日期之後運出
    廠場銷售，仍應依規定報經檢驗合格加附檢驗合格標識，始得為之，原告主張均
    無可採。從而原處分及訴願決定均無違誤，原告仍執前詞聲請撤銷，為無理由，
    爰不經言詞辯論予以駁回（本件適用簡易訴訟程序）。
四、據上論結，本件原告之訴為無理由，依行政訴訟法第二百三十三條第一項、第九
    十八條第三項前段，判決如主文。
中    華    民    國    九十二      年      十      月      二十二      日
                 臺 北 高 等 行 政 法 院   第 四 庭
                                   法  官  楊莉莉
右為正本係照原本作成。
本件以訴訟事件所涉及之法律見解具有原則性者為限，始得於本判決送達後二十日
內向本院提出上訴狀並表明上訴理由，如已於本判決宣示後送達前提起上訴者，應
於判決送達後二十日內補具上訴理由（均按他造人數附繕本），且經最高行政法院
許可後方得上訴。
中    華    民    國    九十二      年      十      月      二十二      日
                                   書記官  王俊權


司法院資訊處製作；財團法人民間司法改革基金會備份。
